臺灣士林地方法院行政訴訟判決　
110年度交字第352號
原      告  俞志燁  
被      告  臺北市交通事件裁決所

代  表  人  蘇福智  
訴訟代理人  吳美惠  
上列當事人間交通裁決事件，原告不服被告中華民國110年12月3
日北市裁罰字第22-A00L2R401號、第22-A00K34082號裁決，提起
行政訴訟，本院判決如下：
　　主      文
原告之訴駁回。
訴訟費用新臺幣參佰元由原告負擔。　　　
    事實及理由
壹、程序事項：
　　本件原告因不服被告於民國110年12月3日以北市裁罰字第22
    -A00L2R401號、第22-A00K34082號違反道路交通管理事件裁
    決書（下合稱原處分），分別裁處其罰鍰新臺幣（下同）1,
    800元，並記違規點數3點；罰鍰600元，並記違規點數3點，
    提起行政訴訟，依行政訴訟法第237條之1規定，應適用交通
    裁決事件訴訟程序，本院並依同法第237條之7規定，爰不經
    言詞辯論，逕為判決。
貳、實體事項：
一、爭訟概要：
　　臺北市政府警察局松山分局（下稱松山分局）、臺北市政府
    警察局大安分局（下稱大安分局）員警認原告駕駛其所有車
    牌號碼000-0000號普通重型機車（下稱系爭機車），分別於
    如附表違規時間欄所示之時間，行經如附表違規地點欄所示
    之路段，有如附表違規事實欄所示之事實屬實，而於如附表
    所示舉發通知單填單日期欄所示日期，填製臺北市政府警察
    局如附表所示舉發通知單字號欄所示之舉發違反道路交通管
    理事件通知單（下合稱舉發通知單）予以舉發車主即原告，
    並記載如附表所示應到案日期。原告於110年11月10日向被
    告提出申訴，經大安分局函復違規事實屬實，原告遂於110
    年12月3日向被告申請開立裁決書，被告乃於同日作成原處
    分，依違反如附表違反法條欄所示之規定，裁處如附表裁罰
    內容欄所示之裁罰。原告不服，遂提起本件行政訴訟。
二、原告起訴主張：
　㈠伊下機車並於系爭機車旁以人力牽引系爭機車過馬路，系爭
    機車之移動並非來自機車引擎之動力，伊之實質行為內容亦
    為雙腳著地之徒步行走動作，就實質行為而言應屬行人而非
    駕駛，否則不僅有違普羅大眾對中文字詞之認知，亦違反憲
    法所保障國人之平等權、其他自由、比例原則與保留原則。
　㈡依內政部警政署101年10月26日警署交字第1010148162號函（
    下稱系爭函文），將因機件失靈或其他事故，僅藉人力推動
    機器腳踏車穿越道路、及機車駕駛人牽引機車進入人行道之
    行為人，視同行人；同時又將機車駕駛人行駛至路口處（行
    車管制號誌為紅燈）下車牽引機車之行為人，視同機車駕駛
    人。相同之下車藉人力推動機車之行為態樣，卻有駕駛人與
    行人之差別認定，不僅有違常理，將使普羅大眾無所適從，
    更有違憲法第7條，中華民國人民在法律上一律平等之原則
    。為了不違反憲法第7條之平等原則，下車藉人力推動之行
    為人，是行人還是駕駛，需有一致之認定。若法律將其一致
    視為駕駛，將導致在人行道牽引機車之人、及因故障或事故
    牽引機車之人，無法遂行其於中華民國憲法第22條規定之，
    凡人民之其他自由及權利，不妨害社會秩序公共利益者，所
    保障之權利。是故，按憲法第7條、第22條，下車藉人力推
    動之行為人，無論基於何種原因行使此行為，皆應視為行人
    。凡符合憲法第7、22條之行為人，皆受到憲法第23條保障
    ，不得以法律限制之，亦即，藉人力推動機車之行為若符合
    憲法第23條要件，不得以法律限制之，是故，系爭函文應屬
    無效。
　㈢若上述主張仍不被採納，僅藉人力牽引機車步行之實際行為
    態樣，仍舊非常不同於跨坐機車上以機車引擎提供之動力行
    進。僅藉人力牽行機車步行之時速等同行人，在馬路上所可
    能造成他人之危險等同行人、其所承受之風險亦等同行人，
    與以機車引擎提供之動力行進之一般駕駛行為差距甚大，若
    此行為人與行人之明顯相同特徵仍不足以被認定為行人，則
    須按憲法比例原則另外訂定法律規範之。在另訂法律規範之
    前，僅藉人力牽引機車步行之行為人應受法律保留原則保障
    。若法官認為有確認伊行為之必要，則請求調閱各該路口監
    視器，若已無監視器影像，則請求傳喚舉發員警到庭作證。
　㈣並聲明：原處分撤銷。
三、被告答辯略以：
　㈠卷查第A00L2R401號交通違規係松山分局員警於110年10月24
    日19時25分許，目睹系爭機車行經民生東路五段137巷與民
    生東路口五段口紅燈左轉（東往南），原告將發動中機車以
    牽行方式左轉後繼續行駛，經執勤員警發現，爰依違規事實
    當場攔停舉發無誤。第A00K34082號交通違規係大安分局員
    警於110年10月28日19時5分許，目睹系爭機車行經忠孝東路
    四段170巷口南北向紅燈號誌時相，逕自下車以牽引機車之
    方式通過巷口停止線右轉進入忠孝東路四段（南往北右轉西
    往東方向）後續行騎乘，經執勤員警發現，爰依違規事實當
    場攔停舉發無誤。
　㈡參考交通部65年10月12日交路字第10858號函規定略以：「機
    器腳踏車或腳踏車駕駛人，如因機件失靈或其他事故，僅藉
    人力推動穿越道路時，可視同行人走路行為，並應遵守相關
    行人管制規定。」，惟仍無法據以明確認定旨揭行為態樣有
    無違規，故內政部警政署特研訂執法認定標準，於101年9月
    17日以警署交字第1010133556號函請交通部釋示，並經該部
    函復同意警政署意見在案。旨揭違規之認定及執法原則如下
    ：「㈠機車駕駛人牽引機車進入人行道，並將車停放於機車
    停車格內：⒈行為人認定：視同行人。⒉違規認定：無違規。
    ㈡機車駕駛人行駛至路口處（行車管制號誌為紅燈），下車
    牽引機車通過停止線並進入行人穿越道，橫越道路至對向，
    迴轉後逕騎車駛離：⒈行為人認定：視同機車駕駛人。⒉違規
    認定：該行為人駕駛機車行至路口處，於行車號誌顯示紅燈
    狀態下，超越停止線並迴轉至對向車道，應以處罰條例第53
    條第1項規定舉發。㈢機車駕駛人行駛至路口處（行車管制號
    誌顯示紅燈），下車牽引機車右轉後，逕騎車駛離：⒈行為
    人認定：視同機車駕駛人。⒉違規認定：依交通部101年8月1
    6日交路字第1010024025號函釋，該行為應以處罰條例第53
    條第2項規定舉發。㈣機車駕駛人行駛至路口處（行車管制號
    誌顯示紅燈），在行人專用號誌為綠燈之狀況下，下車牽引
    機車通過行人穿越道至機慢車待轉區內暫停，俟橫向行車號
    誌變換為綠燈後，逕騎車駛離：⒈行為人認定：視同機車駕
    駛人。⒉違規認定：該行為人駕駛機車行駛至路口處，於行
    車號誌顯示紅燈狀態下，超越停止線並通過行人穿越道至右
    前方機慢車左轉待轉區停等，應以處罰條例第53條第1項規
    定舉發。」。由上可知，機器腳踏車或腳踏車駕駛人，如因
    機件失靈或其他事故，僅藉人力推動穿越道路時，可視同行
    人走路行為，其餘行駛至路口（行車管制號誌為紅燈），下
    車牽引機車通過停止線，橫越道路之行為，均視同機車駕駛
    人。原告為機車駕駛人，行經有燈光號誌管制之交岔路口，
    面對圓形紅燈未停止，無論駕駛人係在車上繼續以機械動力
    移動車輛，或下車以人力、牽引推動車輛之方式超越停止線
    或進入路口，因該行為係整體連貫性之行為，自仍構成闖紅
    燈，縱使原告係在紅燈後牽引機車迴轉或左轉，後再騎車直
    行，只要原告面對圓形紅燈未停止，逕以牽引機車之方式超
    越停止線，因該行為仍屬整體連續性之行為，且實質上已在
    紅燈狀態下越過停止線，揆諸上開說明，自仍構成闖紅燈之
    違規行為。綜上，本件違規行為，洵堪認定，被告依法裁處
    ，並無違法之情事。
　㈢並聲明：原告之訴駁回。
四、本院之判斷：
　㈠按「（第1項）汽車（包括機車，參考同條例第3條第8款）駕
    駛人，行經有燈光號誌管制之交岔路口闖紅燈者，處新臺幣
    一千八百元以上五千四百元以下罰鍰。（第2項）前項紅燈
    右轉行為者，處新臺幣六百元以上一千八百元以下罰鍰。」
    、「汽車駕駛人有下列各款所列條款之一者，除依原條款處
    罰鍰外，並予記點：…三、有第五十三條…情形之一者，各記
    違規點數三點。」，道路交通管理處罰條例第53條第1項、
    第2項、第63條第1項第3款分別定有明文。又按「汽車行駛
    至交岔路口，其行進、轉彎，應依下列規定：一、應遵守燈
    光號誌或交通指揮人員之指揮，遇有交通指揮人員指揮與燈
    光號誌並用時，以交通指揮人員之指揮為準。…」，道路交
    通安全規則第102條第1項第1款亦有明文。再按「行車管制
    號誌各燈號顯示之意義如左：…五、圓形紅燈㈠車輛面對圓形
    紅燈表示禁止通行，不得超越停止線或進入路口。…」，道
    路交通標誌標線號誌設置規則第206條第5款第1目亦有明定
    。 
　㈡經查，原告駕駛系爭機車，於上揭時、地，有「駕車行經有
    燈光號誌管制之交岔路口闖紅燈」、「駕車行經有燈光號誌
    管制之交岔路口紅燈右轉行為」等情，①有舉發通知單、大
    安分局110年11月18日北市警安分交字第1103024865號函、1
    10年12月20日北市警安分交字第1103074281號函、員警職務
    報告、臺北市政府警察局照片資料、松山分局110年12月23
    日北市警松分交字第1103054442號函、舉發違反道路交通管
    理事件員警答辯表、行車示意圖、系爭函文、駕駛人基本資
    料、機車車籍查詢資料等件附卷可稽（見本院卷第44-46、5
    0-51、64-82頁）。②此外，本院當庭勘驗採證影像，就如附
    表編號一部分（檔案名稱：密錄器1.mp4、密錄器6.mp4），
    勘驗結果為：「錄影畫面一開始右下角顯示時間為西元2021
    年10月24日，影像時間19：29：02（此為錄影畫面所示時間
    ，下同），可看見當時天氣晴，夜間光線充足，有聲音。面
    向員警行向之交通號誌（如黃色方框所示）顯示為紅燈（見
    本院卷第96頁擷取畫面1）。於19：29：03至19：29：04，
    可看見系爭機車（如紅色圓框所示）行駛進入民生東路五段
    138巷（見本院卷第97頁擷取畫面2、3）。於19：29：08，
    可看見系爭機車（如紅色圓框所示）行駛於民生東路五段13
    8巷（見本院卷第98頁擷取畫面4）。於19：29：12，可聽見
    員警按鳴喇叭示意系爭機車（如紅色圓框所示）（見本院卷
    第98頁擷取畫面5）。於19：29：14，可看見原告（如紅色
    圓框所示）向後查看（見本院卷第99頁擷取畫面6）。於19
    ：29：16，可看見員警移動至原告（如紅色圓框所示）右側
    （見本院卷第99頁擷取畫面7）」，且原告陳稱：「我是牽
    過來的欸」、「我用牽行左轉」等語；就如附表編號二部分
    （檔案名稱：2021_1028_191544_102.mp4、2021_1028_1918
    44_103.mp4），勘驗結果為：「錄影畫面一開始左下角顯示
    時間為西元2021年10月28日，影像時間19：16：19（此為錄
    影畫面所示時間，下同），可看見當時天氣晴，夜間光線充
    足，有聲音。面向員警行向之交通號誌（如黃色方框所示）
    顯示為綠燈，系爭機車（如紅色圓框所示）從忠孝東路四段
    170巷右轉進入忠孝東路四段（見本院卷第131頁擷取畫面41
    ）。於19：16：22，可看見面向員警行向之交通號誌（如黃
    色方框所示）顯示為綠燈，原告（如紅色圓框所示）雙腳踏
    地並騎乘於系爭機車上，系爭機車啟動尾燈（見本院卷第13
    2頁擷取畫面42）。於19：16：23，可看見面向員警行向之
    交通號誌（如黃色方框所示）顯示為綠燈，原告（如紅色圓
    框所示）雙腳踏地並騎乘於系爭機車上，系爭機車啟動尾燈
    （見本院卷第133頁擷取畫面43）。於19：16：25，可看見
    原告（如紅色圓框所示）雙腳踏地並騎乘於系爭機車上，系
    爭機車啟動尾燈（見本院卷第134頁擷取畫面44）。於19：1
    6：25，可看見系爭機車（如紅色圓框所示）行駛於忠孝東
    路四段（見本院卷第135頁擷取畫面45）。於19：16：26，
    可聽見員警啟動警鈴示意系爭機車（如紅色圓框所示）（見
    本院卷第136頁擷取畫面46）。於19：16：27，可看見原告
    （如紅色圓框所示）回頭查看，員警（如黃色方框所示）以
    右手示意系爭機車（見本院卷第136頁擷取畫面47）。於19
    ：16：28，可看見員警超越系爭機車，且以右手（如黃色方
    框所示）示意（見本院卷第137頁擷取畫面48），」，原告
    陳稱：「我是走路右轉耶」，有勘驗筆錄在卷可按（見本院
    卷第155、161、173-174頁）。③是原告騎乘系爭機車，於如
    附表所示違規時間、地點，於其行向號誌為紅燈時，以牽引
    系爭機車方式左轉、右轉，隨後並繼續騎乘系爭機車。可見
    原告確有「駕車行經有燈光號誌管制之交岔路口闖紅燈」、
    「駕車行經有燈光號誌管制之交岔路口紅燈右轉行為」之違
    規事實，員警為本件舉發，並無違誤。 
　㈢原告雖主張：伊下機車並以人力牽引系爭機車過馬路，系爭
    機車之移動並非來自機車引擎之動力，應屬行人而非駕駛，
    相同之下車藉人力推動機車之行為態樣，參酌系爭函文，有
    駕駛人與行人之差別認定，有違憲法第7條，無法遂行其於
    中華民國憲法第22條規定保障之權利；實則藉人力推動機車
    之行為若符合憲法第23條要件，不得以法律限制之；況藉人
    力牽行機車步行之時速等同行人，在馬路上之危險等同行人
    ，與以機車引擎提供之動力行進之一般駕駛行為差距甚大，
    若此行為仍不足以被認定為行人，則須按憲法比例原則另外
    訂定法律規範之，在另訂法律規範之前，僅藉人力牽引機車
    步行之行為人應受法律保留原則保障等語。①惟按道路交通
    管理處罰條例第53條第1項、第2項規定：「（第1項）汽車
    （包括機車，參考同條例第3條第8款）駕駛人，『行經』有燈
    光號誌管制之交岔路口闖紅燈者，處…。（第2項）前項紅燈
    右轉行為者，處…。」。可見闖紅燈係規範駕駛汽車（包括
    機車）之人，「行經」有燈光號誌管制之交岔路口，面對圓
    形紅燈仍不予停止之行為，是無論駕駛人係在車上以原動機
    移動車輛，或下車以人力、牽引推動車輛之方式超越停止線
    、進入路口，因該行為係駕駛汽車（包括機車）「行經」交
    岔路口之行為，自仍構成闖紅燈。經查，本件原告騎乘系爭
    機車，在如附表所示違規時間、地點，其行向號誌為紅燈時
    ，改以牽引系爭機車方式左轉、右轉，隨後並繼續騎乘系爭
    機車，則其牽引系爭機車之行為屬駕駛系爭機車「行經」該
    路口之連貫行為，揆諸上開說明，自仍構成闖紅燈之違規行
    為。②況按道路交通管理處罰條例第3條第4款規定：「本條
    例用詞，定義如下：…四、行人穿越道：指在道路上以標線
    劃設，供『行人』穿越道路之地方。…」。可見行人穿越道應
    係維護交通秩序、確保交通安全，考量該處人流等規劃供「
    行人」穿越道路。倘機車駕駛人行駛至有燈光號誌管制之交
    岔路口，面對圓形紅燈，故意將機車引擎熄火，下車牽引機
    車跨越停止線進入路口範圍後，再進入行人穿越道橫越至對
    向道路，已明顯妨害在行人穿越道上步行行人之通行，勢將
    難以達成道路交通管理處罰條例維護交通秩序，確保交通安
    全之立法目的。本件原告於如附表編號一所示違規時間、地
    點，其行向號誌為紅燈時，牽引系爭機車在行人穿越道上，
    至對向車道，嗣並繼續騎乘系爭機車（見本院卷第96頁下方
    、第97頁擷取畫面），並非單純之行人，所為已妨害行人穿
    越道上步行行人之通行。③且參酌道路交通管理處罰條例第5
    3條立法理由：「闖紅燈之種類繁多，危險性各不相同。如
    紅燈右轉、搶先左轉、車流稀少時慢行通過；反之，侵犯路
    權強行通過或遇紅燈不停而強行穿越，較具危險性，處罰時
    應有不同的裁量空間。」、「汽車紅燈右轉之違規行認，其
    嚴重性未若闖紅燈直行、左轉彎或迴轉者，爰將紅燈右轉之
    行為另規定於第二項，並另為罰則之規定。」，就汽機車駕
    駛人「行經」有燈光號誌管制之交岔路口，未依燈光號誌指
    示強行直行、左轉、迴轉、右轉等為處罰規定，並依各該行
    為危險性定有不同之裁罰裁量空間。據此，倘駕駛人駕駛機
    車，於其行向號誌為紅燈時，在路口前下車以牽引方式右轉
    後再繼續駕駛機車，所為可能影響綠燈直行車道車輛行進，
    影響交通安全。原告於如附表編號二所示違規時間、地點，
    其行向號誌為紅燈時，牽引系爭機車右轉，並繼續騎乘系爭
    機車（見本院卷第131-132頁擷取畫面），已影響綠燈直行
    車道車輛行進。④綜上，汽車（包括機車）駕駛人，「行經
    」有燈光號誌管制之交岔路口，面對圓形紅燈仍不予停止，
    下車牽引車輛左轉、右轉，仍屬道路交通管理處罰條例第53
    條規範之闖紅燈行為，與因機件失靈或其他事故藉人力穿越
    道路之例外情形不同，且面對圓形紅燈下車牽引車輛行經行
    人穿越道時，會妨害在行人穿越道上步行行人之通行，右轉
    則有礙綠燈直行車道車輛行進，影響交通安全，原告主張其
    所為屬行人非駕駛，在馬路上之危險等同行人，且應與機件
    失靈或其他事故藉人力穿越道路等同視之等語，均非可採。
     
五、綜上所述，本件原告駕駛系爭機車，於前揭時、地，有有「
    駕車行經有燈光號誌管制之交岔路口闖紅燈」、「駕車行經
    有燈光號誌管制之交岔路口紅燈右轉行為」之違規事實，被
    告依道路交通管理處罰條例第53條第1項、第2項、第63條第
    1項第3款、違反道路交通管理事件統一裁罰基準及處理細則
    及違反道路交通管理事件統一裁罰基準表之規定，裁處原告
    罰鍰1,800元，並記違規點數3點；罰鍰600元，並記違規點
    數3點，並無違法。原告訴請撤銷為無理由，應予駁回。
六、本件判決基礎已臻明確，兩造其餘之攻擊防禦方法經本院斟
    酌後，核與判決不生影響，無一一論述之必要，併予敘明。
七、本件第一審裁判費為300元，應由原告負擔，爰確定第一審
    訴訟費用額如主文第2項所示。
八、據上論結，本件原告之訴為無理由，依行政訴訟法第237條
    之7、第237條之8第1項、第98條第1項前段，判決如主文。
中　　華　　民　　國　　111 　年　　4 　　月　　29　　日
　　　　　　　　　行政訴訟庭　法　官　林宜靜
以上為正本係照原本作成。
如不服本判決，應於判決送達後20日內，向本院提出上訴狀並表
明上訴理由（原判決所違背之法令及其具體內容或依訴訟資料可
認為原判決有違背法令之具體事實），其未載明上訴理由者，應
於提出上訴後20日內向本院補提理由書（上訴狀及上訴理由書均
須按他造人數附繕本，如未按期補提上訴理由書，則逕予駁回上
訴），並應繳納上訴裁判費新臺幣750元。
中　　華　　民　　國　　111 　年　　4 　　月　　29　　日
                              書記官  鍾堯任

附表：
編號 裁決書日期 裁決書字號 裁決書頁數 違規時間 違規地點 違規事實 違反法條 裁罰內容 舉發通知單填單日期 舉發通知單字      號 應到案日期 舉發通知單頁數 1 110 年12月3日 北市裁罰字第22-A00L2R401號 本院卷第14、54頁 110年10月24日19時25分 臺北市松山區民生東路五段137巷與民生東路五段 駕車行經有燈光號誌管制之交岔路口闖紅燈 第53條第1項、第63條第1項第3款 罰鍰1,800元，並記違規點數3點 110 年10月24日 掌電字第A00L2R401號 110年11月23日前 見本院卷第44頁 2 110 年12月3日 北市裁罰字第22-A00K34082號 本院卷第16、52頁 110年10月28日19時5分 臺北市大安區忠孝東路四段與忠孝東路四段170巷口 駕車行經有燈光號誌管制之交岔路口紅燈右轉行為 第53條第2項、第63條第1項第3款 罰鍰600元，並記違規點數3點 110 年10月28日 掌電字第A00K34082號 110年11月27日前 見本院卷第46頁